最高法院刑事判決　　　　　　　　　　　　　　　八十七年度台上字第一○六五號
　　上　訴　人　甲○○
　　　　　　　　乙○○
右上訴人等因妨害自由案件，不服台灣高等法院花蓮分院中華民國八十六年一月二十
九日第二審更審判決（八十五年度上更(一)字第七十五號，起訴案號：台灣花蓮地方法
院檢察署八十三年度偵字第一二七○號），提起上訴，本院判決如左：
    主  文
上訴駁回。
    理  由
按刑事訴訟法第三百七十七條規定：上訴於第三審法院，非以判決違背法令為理由，
不得為之。是提起第三審上訴，應以原判決違背法令為理由，係屬法定要件。且必須
依據卷內資料為具體之指摘，並足據以辨認原判決已具備違背法令之形式，始屬相當
。本件原判決係依憑告訴人李光評之指訴，證人陳玉秋、陳天倉、徐少芳、劉光羲、
蔡宗哲、林國文、溫義郎、馮輝燕、原珍珍、蔣湘蘭之證詞，及上訴人乙○○於警訊
中供稱：「有用手拍打告訴人」「於告訴人駕車行至台灣省立花蓮醫院時，叫告訴人
下車改由甲○○駕駛，因告訴人一再未依約定解決債務方案履行，使伊等幾乎失去信
用，所以才會帶告訴人前往台北處理，由伊提議將告訴人押往台北處理」；上訴人甲
○○供述：「於車行途中，曾聽乙○○對告訴人說，若不拿出新台幣（下同）七百萬
元處理與陳丙燐間之金錢糾葛，即將告訴人身綁石頭丟入海裡；及車行至太魯閣時，
乙○○下車，看住告訴人，換伊駕駛」等語，暨卷附證物。且說明上訴人等否認犯罪
，係屬卸責之詞，不足採信，綦詳。因而撤銷第一審關於乙○○、甲○○部分判決，
改判論處乙○○、甲○○共同私行拘禁罪刑，已詳其所憑之證據及認定之理由。上
訴意旨甲○○略謂：(一)本件係告訴人自己答應與上訴人等上台北解決債務，並非上訴
人等脅迫妨害其自由，原審未詳加調查或命對質，顯有調查未盡之違法。(二)審理事實
之法院，對於案內一切證據，均應詳為調查，然後基於所得之心證，以為判斷事實之
基礎，如有應行調查之證據未經依法調查，率予判決，即屬刑事訴訟法第三百七十九
條第十款所稱「應於審判期日調查之證據未予調查之違法」。乙○○略謂：(一)本件告
訴人因積欠金主陳丙燐數千萬元債務，乃央請馮輝燕代為處理，馮某乃邀上訴人等共
同處理，經與告訴人協商後，告訴人同意支付七百萬元，由乙○○負責解決。然告訴
人於取得上訴人等及馮輝燕助力，以壓迫金主允諾解決債務之方案，並於支付五百萬
元後，對於剩餘之二百萬元即不願意再支付，反報警逮捕，並告訴上訴人等涉犯擄人
勒贖罪，以圖脫免其積欠陳丙燐之債務及應給付上訴人等之報酬，故告訴人之指訴不
足採憑，原審並未調查其他積極證據以為論罪依據，率予判決，即非可採。(二)苟如告
訴人所言，其於支付一百萬元後方獲得釋放，則其行動已非上訴人等所能控制及支配
，告訴人何需陸續再支付四百萬元之鉅款﹖且上訴人等已自陳丙燐處取回告訴人所有
不動產權利證明文件及票據交付告訴人。足證告訴人係依據協議處理其與金主之債務
。原審遽論處罪刑，顯與經驗法則相悖，且有判決不備理由之違法。(三)上訴人等係受
告訴人之委託處理債務事宜，上訴人等於處理債務時之行為，縱有未當，因並非故意
妨害告訴人之自由行動，能否構成刑責，非無審酌之餘地，原審論處上訴人等「私行
拘禁」罪刑，自有未合。(四)告訴人係自願北上至陳丙燐處協商，上訴人等絕無剝奪其
行動自由之情事，此可由統帥飯店出發時，同一車均為台北人，另一車卻是花蓮人，
證明屬實。原審未查，自有判決不載理由及理由矛盾之違法。(五)原審未依刑法第五十
七條、第五十八條所列事項審酌科刑，且對乙○○科處重刑，自有不適用法則之違法
。(六)共同被告甲○○於警訊中所供「乙○○叫告訴人拿七百萬元……否則將告訴人丟
入海裡」及「車行至太魯閣時，乙○○下車看住告訴人，換伊駕駛」等語，係因乙○
○女友原珍珍將甲○○之住所告訴警方，甲○○挾怨報復云云。然查：(一)上訴人等並
未具體指明原審未調查者究係何項證據，泛詞指摘原審未調查其他積極證據，本院無
從在形式上觀察原判決有應調查之證據而未調查之違背法令情形存在，自難謂係以原
判決違背法令為其上訴理由。(二)命告訴人與上訴人對質與否，審理事實之法院，本有
自由裁酌之權，非上訴人所得據為提起第三審上訴之適法理由。本件告訴人迭於偵審
中指訴明確，原審未命告訴人與甲○○對質，並不違法，上訴意旨執以指摘，不得據
為第三審上訴之合法理由。(三)原判決已明審酌乙○○犯罪之一切情狀等語，而在法
定刑內科處有期徒刑二年，乙○○上訴意旨既未指摘原判決科刑有何違背法令，單純
就科刑之輕重為爭執，自非適法之第三審上訴理由。(四)證據之證明力，由法院依自由
心證審酌判斷之。原審綜合卷內全部證據資料，認共同被告甲○○上開不利於乙○○
之陳述為可採，核屬原審採證認事職權之合法行使，乙○○於本院主張係甲○○挾怨
報復，非依卷內資料執為指摘，不得據為第三審上訴之適法理由。(五)其餘上訴意旨所
指各節，為原判決明確論斷之事項，猶執陳詞，重為事實上之爭執，任意指摘原判決
違法，殊不足據以辨認原判決已具備違背法令之形式。依上所述，上訴人等上訴違背
法律上之程式，應予駁回。
據上論結，應依刑事訴訟法第三百九十五條前段，判決如主文。
中      華      民      國    八十七    年      三      月    十九      日
                              最高法院刑事第五庭
                                  審判長法官  陳  錫  奎
                                        法官  洪  清  江
                                        法官  吳  昆  仁
                                        法官  李  伯  道
                                        法官  陳  宗  鎮
      右正本證明與原本無異
                                              書  記  官
中      華      民      國    八十七    年      三      月    二十五    日
